【裁判字號】    99,裁,3007
【裁判日期】    991130
【裁判案由】    拆遷補償
【裁判全文】
最  高  行  政  法  院  裁  定
                                      99年度裁字第3007號
抗  告  人  翁黃桂油
            翁有德
            翁錦娘
            翁錦蓉
上列抗告人與相對人臺北市停車管理工程處間拆遷補償事件，對
於中華民國99年4月6日臺北高等行政法院98年度再字第79號裁定
（關於聲明承受訴訟部分），提起抗告，本院裁定如下︰
    主  文
抗告駁回。
抗告訴訟費用由抗告人負擔。
    理  由
一、按抗告法院認抗告為不合法或無理由者，應為駁回抗告之裁
    定。
二、本件原裁定以：本件翁三田於民國（下同）98年6月26日具
    狀向原審法院提起再審之訴時，已於97年11月28日死亡，有
    翁三田除戶戶籍謄本附卷可參，其於提起再審之訴前已死亡
    ，無當事人能力，又無從補正，本件再審之訴起訴即不合法
    ，不生由其繼承人承受訴訟問題，其繼承人即聲明人翁有德
    、翁黃桂油、翁錦娘、翁錦蓉聲明承受訴訟，於法顯有未合
    等由，乃駁回本件承受訴訟之聲明。
三、抗告意旨略謂：原審法院未告知抗告人等是否得承受訴訟，
    以致抗告人無法以承受訴訟預作攻防而損失權益云云。
四、按「當事人死亡者，訴訟程序在有繼承人、遺產管理人或其
    他依法令應續行訴訟之人承受其訴訟以前當然停止。」民事
    訴訟法第168條定有明文。前開規定依行政訴訟法第186條規
    定，於行政訴訟準用之。另「自然人、法人、中央及地方機
    關、非法人之團體，有當事人能力。」「再審之訴，應以訴
    狀表明下列各款事項，並添具確定終局判決繕本，提出於管
    轄行政法院為之：一、當事人。二、聲明不服之判決及提起
    再審之訴之陳述。三、應於如何程度廢棄原判決及就本案如
    何判決之聲明。四、再審理由及關於再審理由並遵守不變期
    間之證據。」行政訴訟法第22條、第277條第1項分別定有明
    文。是已死亡之人，無當事人能力，且其事實上亦無能力依
    前述規定為再審行為，則苟有他人以已死亡者之名義提起前
    開訴訟，自難認已發生再審之效力，此與有當事人能力者提
    起再審後死亡，於已具再審效力之訴訟發生承受訴訟問題者
    ，尚有不同。又前開訴訟當然停止、承受訴訟之規定，係就
    於訴訟程序中當事人死亡者而為，苟於提起再審之訴前，名
    義上之當事人業已死亡者，而未有提起再審之行為者，該已
    死亡者之繼承人自不得聲明承受訴訟，而續行訴訟行為。原
    裁定業已敘明本件因翁三田於提起本件再審之訴前已死亡，
    不具當事人能力，以其名義具狀起訴，並不發生訴訟關係，
    自無從聲明承訴訟，經核於法並無不合。抗告意旨仍執前詞
    ，指摘原裁定違誤，求予廢棄，難認有理由，應予駁回。
五、據上論結，本件抗告為無理由。依行政訴訟法第104條、民
    事訴訟法第95條、第78條、第85條第1項前段，裁定如主文
    。
中    華    民    國    99    年    11    月    30    日
                    最高行政法院第三庭
                        審判長法官  高  啟  燦
                              法官  黃  淑  玲
                              法官  黃  合  文
                              法官  劉  介  中
                              法官  陳  鴻  斌

以  上  正  本  證  明  與  原  本  無  異
中    華    民    國    99    年    11    月    30    日
                              書記官  邱  彰  德

司法院資訊處製作；財團法人民間司法改革基金會備份。
